臺灣臺北地方法院刑事判決　　　　　　 96年度簡上字第342號
上　訴　人　臺灣臺北地方法院檢察署檢察官
上　訴　人
即　被　告　甲○○
上列上訴人等因被告偽造文書等案件，不服本院96年度簡字第22
11號，中華民國96年7 月10日第一審簡易判決（聲請簡易判決處
刑案號：臺灣臺北地方法院檢察署96年度偵字第5171號），本院
管轄之第二審合議庭判決如下：
    主  文
原判決撤銷。
甲○○行使偽造私文書，足以生損害於他人，處有期徒刑參月，
如易科罰金，以銀元參佰元即新臺幣玖佰元折算壹日，減為有期
徒刑壹月又拾伍日，如易科罰金，以銀元參佰元即新臺幣玖佰元
折算壹日。信用卡簽帳單上偽造之「乙○○」署押壹枚沒收之。
    事  實
一、甲○○意圖為自己不法之所有，於民國95年6 月3 日下午6
    時40分許，在臺北市松山區○○○路○ 段附近拾獲乙○○遺
    失之皮夾1 個（內有台新商業銀行新光三越百貨公司聯名卡
    1 張，卡號：4579XXXXXXXX1403號、駕駛執照、全民健康保
    險卡及中國信託商業銀行金融卡各1 張），竟侵占入己；旋
    基於行使偽造私文書之犯意，並基於意圖為自己不法所有之
    概括犯意，前往臺北市中山區○○○路12號「新光三越百貨
    股份有限公司南西店」（以下簡稱「新光百貨」），於同日
    下午6 時47分許，持上開乙○○所有台新商業銀行新光百貨
    聯名卡刷卡消費購物，即先將上揭信用卡交予新光百貨服務
    人員在「簽帳端末機」刷卡查核持卡人之信用，並取得授權
    碼後，由服務人員印錄持卡人之卡號、列印一式二聯之簽帳
    單，完成後交予甲○○，由其在簽帳單之第一聯（商店存查
    聯）「持卡人簽名」欄上偽簽「乙○○」署押1 枚，表示乙
    ○○同意依據信用卡持卡人合約條件，按簽帳單之金額付款
    予發卡銀行之意，而偽造不實之簽帳單私文書後，持交新光
    百貨服務人員收執核對（客戶存查聯由甲○○取回收執）以
    行使，致新光百貨服務人員陷於錯誤允予簽帳購物，因而詐
    得雅詩蘭黛粉餅、美白面膜及美白眼膜各1 只，共計價值新
    臺幣（下同）3800元財物，足生損害於信用卡真正持卡人乙
    ○○、新光百貨確認持卡人身份之正確性及台新商業銀行；
    復於同日下午6 時56分許，再持上揭信用卡在新光百貨南西
    店欲刷卡購買價值合計2 萬3052元之財物時，因新光百貨服
    務人員發現上揭信用卡已遭真正持卡人掛失而未刷卡，始未
    詐得財物而未遂，嗣經新光百貨服務人員報警通知乙○○後
    ，始查知上情。
二、案經乙○○訴由臺北市政府警察局中山分局報告臺灣臺北地
    方法院檢察署檢察官聲請簡易判決處刑。
    理  由
一、訊據上訴人即被告甲○○於本院審理中對上開犯罪事實坦承
    不諱，核與告訴人指訴之情節大致相符，並經證人即台新商
    業銀行個金授管處信用卡授管部襄理張東曜、新光百貨南西
    店財務課收銀組收銀班長崔麗琴及新光百貨服務人員嚴培方
    於警詢及偵查中證述屬實，復有臺北市政府警察局物品發還
    領據2 紙、照片2 張、統一發票1 張、信用卡簽帳單客戶收
    執聯及商店存查聯各1 紙與刷卡交易清單1 紙在卷可稽（見
    95年度偵字第13186 號卷第26至32頁）。本件事證明確，被
    告犯行洵堪認定，應依法論科。
二、論罪科刑：
（一）被告甲○○行為後，刑法部分條文業於94年1 月7 日修正
      ，同年2 月2 日公布，並於95年7 月1 日施行，修正後即
      現行刑法第2 條第1 項規定：「行為後法律有變更者，適
      用行為時之法律，但行為後之法律有利於行為人者，適用
      最有利於行為人之法律」。上開規定乃與刑法第一條罪刑
      法定主義契合，而貫徹法律禁止溯及既往原則，係規範行
      為後法律變更所生新舊法律比較適用之準據法，是刑法第
      2 條本身雖經修正，但刑法第2 條既屬適用法律之準據法
      ，尚無比較新舊法之問題，應一律適用裁判時即修正後刑
      法第2 條規定以決定適用之刑罰法律，合先敘明。又有關
      新舊法之比較，應就罪刑有關之共犯、連續犯、牽連犯加
      重等暨其他法定加減原因（如身分加減）與加減例等一切
      情形，綜其全部罪刑之結果而為比較（最高法院95年第8
      次刑事庭會議決議參照）。經查：
 １、 刑法第55條、第56條關於牽連犯及連續犯之規定，於修正
      後業已刪除，本案被告行使偽造私文書及2 次詐欺取財之
      行為，於修正前應分別依連續犯及牽連犯之規定論以一罪
      ，依新法則應予分論併罰，經比較新舊法結果，認適用修
      正後刑法對被告並非較為有利。
 ２、 刑法第337 條之侵占遺失物罪，法定刑為500 元以下罰金
      ，另刑法第339 條第1 項詐欺取財罪，法定刑為5 年以下
      有期徒刑、拘役或科或併科1000元以下罰金。而修正後刑
      法施行法增訂第1 條之1 規定：「中華民國94年1 月7 日
      刑法修正施行後，刑法分則編所定罰金之貨幣單位為新臺
      幣。94年1 月7 日刑法修正時，刑法分則編未修正之條文
      定有罰金者，自94年1 月7 日刑法修正施行後，就其所定
      數額提高為30倍。但72年6 月26日至94年1 月7 日新增或
      修正之條文，就其所定數額提高為3 倍」。比較修正後刑
      法施行法第1 條之1 第2 項與罰金罰鍰提高標準條例第1
      條，因對於上開侵占遺失物罪及詐欺取財罪之最高額度規
      定相同，並非刑罰法令之變更，無刑法第2 條第1 項比較
      新舊法之適用，應適用裁判時之刑法施行法第1 條之1（
      最高法院95年度第21次刑事庭會議決議參照）。惟刑法第
      33條第5 款修正為：「主刑之種類如下：五、罰金：新臺
      幣1000元以上，以百元計算之」，是依修正後之法律，刑
      法第339 條第1 項詐欺取財罪，所得科處之罰金刑最高為
      新臺幣3 萬元，最低則為新臺幣1000元，刑法第337 條之
      侵占遺失物罪，所得科處之罰金刑最高為新臺幣1 萬5000
      元，最低則為新臺幣1000元，與被告行為時之罰金罰鍰提
      高標準條例第1 條前段規定之提高倍數10倍及修正前刑法
      第33條第5 款規定之罰金最低額銀元1 元即新臺幣3元 相
      比較，新舊法關於前開侵占遺失物罪及詐欺取財罪所得科
      處之罰金刑最低額提高為新臺幣1000元；因此，比較上述
      修正前後之刑罰法律，自以被告行為時關於刑法第33條第
      5 款規定科處罰金刑之法律較有利。
 ３、 綜上各條文修正前後之比較，自應適用被告行為時之刑法
      較有利於被告。
（二）按以信用卡為交易工具之交易行為，不論特約商店所使用
      之簽帳單係一式三聯或一式二聯，持卡人在特約商店已填
      妥交易標的及金額等應記載事項上之簽帳單上簽名，即表
      示持卡人承認有此交易行為之意思，該簽帳單之每1 聯，
      自均屬有關權利義務證明之私文書，不因其用途不同而有
      異（最高法院89年度臺上字第5820號判決參照）。核被告
      甲○○所為，係犯刑法第337 條侵占遺失物罪，及同法第
      216 條、第210 條行使偽造私文書罪，及同法第339 條第
      1 項詐欺取財罪與同法條第3 項之詐欺取財未遂罪。被告
      偽造告訴人乙○○之署押後，用以偽造簽帳單之私文書持
      以行使，其偽造署押之行為係偽造私文書之部分行為，而
      偽造私文書之低度行為，復為行使偽造私文書之高度行為
      所吸收，均不另論罪。又被告先後詐欺取財及詐欺取財未
      遂之犯行，雖有既、未遂之分，然其時間緊接，觸犯構成
      要件相同之罪名，顯係基於概括犯意反覆為之，應為連續
      犯，應依修正前刑法第56條之規定論以一罪，並加重其刑
      。又被告所犯侵占遺失物罪、行使偽造私文書罪及連續詐
      欺取財罪間，均有方法結果之關係，應依修正前刑法第55
      條牽連犯規定，從一重之行使偽造私文書罪處斷。
（三）原審認被告罪證明確，對被告論罪科刑，固非無見。然按
      犯罪在中華民國96年4 月24日以前者，除本條例另有規定
      外，有期徒刑、拘役或罰金，減其刑期或金額2 分之1 ，
      中華民國96年罪犯減刑條例第2 條第1 項第3 款定有明文
      。本件被告所犯上開行使偽造私文書各罪之犯罪時間，係
      在96年4 月24日之前，復核無同條例所定不予減刑之情形
      ，應依同條例第2 條第1 項第3 款規定，減其刑期2 分之
      1 ，原審未及審酌適用，自有未恰，應由本院予以撤銷改
      判。爰審酌被告素行尚佳，僅因一時貪圖小利，侵占他人
      遺失之物品，並盜刷他人信用卡，損害他人權益，且影響
      金融交易秩序，復斟酌其犯罪動機、手段仍屬單純，所得
      財物價值非鉅，且犯罪後能坦承犯行等一切情狀，量處如
      主文所示之刑。另按，修正施行前刑法第41條第1 項前段
      係規定：犯最重本刑為5 年以下有期徒刑以下之刑之罪，
      而受6 個月以下有期徒刑或拘役之宣告，因身體、教育、
      職業、家庭之關係或其他正當事由，執行顯有困難者，得
      以1 元以上3 元以下折算1 日，易科罰金；又依修正前罰
      金罰鍰提高標準條例第2 條前段（現已刪除）規定，就其
      原定數額提高為100 倍折算1 日，亦即以銀元300 元折算
      1 日，經折算為新臺幣後，以新臺幣900 元折算1 日。惟
      修正後之法律則規定：犯最重本刑為5 年以下有期徒刑以
      下之刑之罪，而受6 個月以下有期徒刑或拘役之宣告者，
      得以新臺幣1000元、2000元或3000元折算1 日，易科罰金
      。比較修正前後之易科罰金折算標準，以施行前之規定較
      有利於被告，爰併依修正前規定，諭知易科罰金之折算標
      準。末按被告犯罪在96年4 月24日以前，應依96年7 月16
      日施行之中華民國96年罪犯減刑條例減刑，爰併諭知減得
      之刑，及諭知易科罰金之折算標準。
（四）至被告盜用告訴人上揭信用卡刷卡簽名消費新臺幣3800元
      之信用卡簽帳單之商店存根聯1 紙，固非被告所有，無庸
      宣告沒收，惟其上持卡人簽名欄被告所偽造之「乙○○」
      署押1 枚，係偽造之署押，爰依刑法第219 條之規定宣告
      沒收之。至被告盜用告訴人上揭信用卡購買價值合計2 萬
      3052元之財物時，因未刷卡簽帳，爰不併予沒收。
三、被告上訴意旨雖稱：案發當場來不及退刷，希望法院給予自
    新機會云云。惟本件被告已於本院審理時坦承犯行，被告上
    訴為無理由，惟原判決未及減刑既有可議，已如前述，自應
    由本院予以撤銷改判，以期適法，附此敘明。
據上論斷，應依刑事訴訟法第455 條之1 第1 項、第3 項、第36
9 條第1 項前段、第364 條、第299 條第1 項前段，刑法第2 條
第1 項、第337 條、第216 條、第210 條、第339 條第1 項、第
3 項、第219 條，修正前刑法第56條、第55條、第41條第1 項前
段，刑法施行法第1 條之1 第1 項前段、第2 項，修正前罰金罰
鍰提高標準條例第2 條，現行法規所定貨幣單位折算新臺幣條例
第2 條，中華民國96年罪犯減刑條例第2 條第1 項第3 款、第7
條、第9 條，判決如主文。
本案經檢察官楊碧瑛到庭執行職務
中　　華　　民　　國　　96　　年　　10 　月　　11　　日
　　　　　　　　　刑事第七庭審判長法　官  梁耀鑌
                                  法  官  許泰誠
                                  法  官　孫正華
上正本證明與原本無異。
如不服本判決，應於判決送達後10日內向本院提出上訴狀（應抄
附繕本）。告訴人或被害人如對於本判決不服者，應具備理由請
求檢察官上訴，其上訴期間之計算係以檢察官收受判決正本之日
期為準。
                                  書記官  葉潔如
中　　華　　民　　國　　96　　年　　10　　月　　11　　日
附錄本件論罪科刑法條全文：
中華民國刑法第210條
偽造、變造私文書，足以生損害於公眾或他人者，處5 年以下有
期徒刑。
中華民國刑法第216條
行使第210 條至第215 條之文書者，依偽造、變造文書或登載不
實事項或使登載不實事項之規定處斷。
中華民國刑法第337條
意圖為自己或第三人不法之所有，而侵占遺失物、漂流物或其他
離本人所持有之物者，處5 百元以下罰金。
中華民國刑法第339條
意圖為自己或第三人不法之所有，以詐術使人將本人或第三人之
物交付者，處5 年以下有期徒刑、拘役或科或併科1 千元以下罰
金。
以前項方法得財產上不法之利益或使第三人得之者，亦同。
前二項之未遂犯罰之。
